臺灣高等法院高雄分院刑事判決
111年度上訴字第124號
上  訴  人  
即  被  告  施信宏


                （另案於法務部矯正署屏東監獄執行中)  
選任辯護人  曾慶雲律師(法扶律師)              
上列上訴人因毒品危害防制條例案件，不服臺灣屏東地方法院11
0年度訴字第196號，中華民國110年12月15日第一審判決（起訴
案號：臺灣屏東地方檢察署109年度偵字第6971號；移送併辦案
號：110年度偵字第3859號），提起上訴，本院判決如下：
    主  文
上訴駁回。
    事  實
一、施信宏明知甲基安非他命為毒品危害防制條例列管之第二級
    毒品，依法不得販賣，竟基於販賣第二級毒品甲基安非他命
    以營利之犯意，以門號0000000000號行動電話（未扣案）連
    上網際網路，使用該行動電話內裝設之通訊軟體Line作為其
    聯絡交易甲基安非他命之工具，分別於如附表一編號1 至3
    所示交易時間、地點，以如各該編號所示交易方式，販賣如
    各該編號所示價值及數量之甲基安非他命給黃俊賢（各次交
    易之時間、地點、方式、甲基安非他命之價格及數量，各詳
    如附表一編號1 至3 所示）。嗣經警方於民國109 年7 月20
    日15時28分許，持臺灣屏東地方法院核發之搜索票前往屏東
    縣○○鄉○○○街000 巷00弄00號執行搜索，當場扣得如附表二
    編號2 、3 所示之物，始悉上情。
二、案經屏東憲兵隊報告臺灣屏東地方檢察署檢察官偵查起訴及
    移送併辦。
    理  由
壹、程序事項
    被告以外之人於審判外之言詞或書面陳述，除法律有規定者
    外，不得作為證據，刑事訴訟法第159 條第1 項固定有明文
    ；惟按被告以外之人於審判外之陳述，雖不符同法第159 條
    之1 至之4 之規定，而經當事人於審判程序同意作為證據，
    法院審酌該言詞陳述或書面陳述作成時之情況，認為適當者
    ，亦得為證據，同法第159 條之5 第1 項，亦定有明文。查
    本判決後述資以認定本案而具傳聞性質之證據，檢察官、被
    告施信宏及其辯護人均同意有證據能力（見本院卷第88至90
    頁）復經本院審酌該等證據之作成情況，核無違法取證或其
    他瑕疵，並與本案均具關聯性，認為以之作為證據為適當，
    依上開規定，自具證據能力。
貳、實體事項
一、認定被告犯罪事實所憑之證據及理由
　　上訴人即被告施信宏（下稱被告）承認附表一編號1至2所示
    販賣第二級毒品犯行，然否認附表一編號3所示販賣第二級
    毒品犯行，辯稱：黃俊賢有積欠我毒品錢，所以於附表一編
    號3這次，他要向我買兩錢甲基安非他命，我就在煙盒裡面
    塞衛生紙給他，根本沒有給他毒品，證人黃俊賢就此證述不
    一，且無佐證，不可採信等語。
㈠、上揭事實，業經證人即交易對象黃俊賢於警詢及偵查中證述
    明確（見他卷第9 至23、33至37、55至58頁，偵6971卷第14
    7 至153 、209 至211 頁），並有通訊軟體LINE暱稱「信宏
    。」之個人頁面翻拍照片、門號申登人基本資料表、本院10
    9 年聲搜字第789 號搜索票、屏東憲兵隊搜索扣押筆錄、屏
    東憲兵隊扣押物品（清冊）目錄表、屏東憲兵隊扣押物品收
    據、毒品案件犯罪嫌疑人電話紀錄表各1 份、偵查報告2 份
    、扣案物照片6 幀、通訊軟體LINE對話紀錄擷圖附卷可證（
    內容詳見附表三，見他卷第5 至7、25、53、59至64、111 
    至113 頁，偵6971卷第47至51、55、59至61、93頁），復有
    如附表二編號2 、3 所示之物扣案可佐，並被告附表一編號
    1至2所示販賣第二級毒品事實，業據被告於警詢、偵查、本
    院準備程序及審理時均坦承不諱（見偵6971卷第11至17、13
    5 至143 頁，原審卷第154 、155 、194 、195 、216 頁；
    本院卷441頁）
㈡、被告雖否認附表一編號3所示販賣第二級毒品予證人黃俊賢，
    並以前詞置辯，然而：
　1.就附表一編號3之毒品交易，證人黃俊賢於民國109年1月15
    日警詢證稱：於108年12月7日晚上21時許，暱稱信宏男子（
    被告）同樣交易方式先將毒品安非他放置我住居所花盆等語
    （警卷57至58頁）；於109年1月15日偵訊中證稱：「問：（
    line通訊對話截圖編號6，即附表三編號5）本次通話內容為
    何意思？答：本次通話是我要向信宏（指被告）購買毒品安
    非他命，本次通話對象為信宏，這次我是要向信宏購買甲基
    安非他命2錢，價格是1萬元，在108年12月7日下午8時56分
    許，信宏才把安非他命2錢裝進七星香菸的盒子並丟在我上
    址住處外的花圃等語（偵6971卷149頁）；於本院111年6月3
    0日審理中證稱：「108年12月7日通話，通話目的是在買賣
    毒品。是買安非他命，一錢五千，我跟被告買兩錢。要給被
    告一萬元。毒品丟在我家樓下花盆，用煙盒比較多。七星軟
    的就是裝毒品的煙盒」等語（本院卷459頁）；「108年12月
    7日對話『花園七星軟的放好了』，『嗯』，這句話意思是指被
    告將東西放在我家樓下花圃，花圃七星軟盒裡面有放毒品安
    非他命；12月7日這天的這包毒品，與前面講得七千、五千
    、三千（指附表三編號5-2、5-3、5-4）沒有關係。是還之
    前毒品的錢。12月7日那天毒品的錢還沒有給被告，我如果
    有匯錢給他，我就會跟他說我匯給你說少，但這次沒有。沒
    有被告說他裡面是放衛生紙的情形」等語（本院卷460至461
    頁），則證人黃俊賢就附表一編號3所示毒品交易過程並與
    上述毒品交易相關之附表三編號5-5對話含意均證述詳盡。
  2.而被告於本院審理中亦供稱：「（附表三編號5-5對話 ）12
    月7日這一次黃俊賢你們有通話，黃俊賢叫我丟花盆，他是
    叫我丟毒品安非他命；他要跟我買安非他命兩錢，兩錢是一
    萬元」（本院卷466頁），復由附表一編號1、2販賣毒品相
    關之附表三編號1、2通話亦顯示，由被告將甲基安非他命放
    在煙盒內丟在證人黃俊賢住處花盆內交付，確實是兩人之慣
    常交易型態，更可顯見附表三編號6-45話確實是證人黃俊賢
    要向被告購買甲基安非他命毒品；並且被告確實有於附表一
    編號3所示時、地至證人黃俊賢住處樓下花盆放置煙盒一情
    ，此亦為被告與證人黃俊賢所一致供述，雖被告辯稱：因為
    證人黃俊賢先前積欠毒品款項，故而煙盒內只放置衛生紙，
    沒有販賣毒品給證人黃俊賢；放衛生紙為戲弄黃俊賢等語（
    本院卷465頁、他卷176頁）。然而，證人黃俊賢業已明確證
    稱煙盒內是毒品，絕沒有放衛生紙情況，且若被告果真不滿
    證人黃俊賢屢次積欠毒品金額不還，只需於證人黃俊賢表示
    要購買毒品時予以拒絕，表明要清償積欠之毒品款項即可，
    何需假意同意本次交易，再特意在煙盒內放置衛生紙？況且
    ，被告尚且依照約定之交易方式，專程過去證人黃俊賢住處
    將該煙盒放置在花盆，若只為不滿欠債戲弄，有何需要舟車
    勞頓，而耗費自己之時間精力金錢之必要？則被告上述辯解
    ，實違反常情，難以採信。
　3.再者，觀被告與證人黃俊賢附表三編號3、4-2、5-2、5-3、
    5-4等對話，佐以卷附合作金庫商業銀行歷史交易明細查詢
    結果、華南商業銀行交易明細（108年11月28日、108年12月
    7日黃俊賢之弟轉帳9000元；黃俊賢之妻張佩雯轉帳7000元
    至被告施信宏女友李宥葳合作金庫帳戶，見他卷第62至64頁
    ，偵6971卷第171 至187 、249 、261 至263頁），顯見被
    告有向證人黃俊賢催帳之情況，且證人黃俊賢於被告催款項
    時，亦會予匯款方式清償。雖被告就此辯稱：此些對話中相
    關之7000、5000、3000元款項是證人黃俊賢另外向我借款還
    債的等語（本院卷466頁、他卷175至177頁），但證人黃俊
    賢否認為清償另外積欠被告之債務而證稱：該等金額即前述
    對話中之7000、5000、3000元，均是積欠以前買毒品的錢等
    語（本院卷460頁），且由附表三編號5-3對話顯示，當證人
    黃俊賢表明要明晚匯款時，被告則希望證人黃俊賢當日匯款
    並稱需要『回一些給人』，若為清償兩人另外的借款債務，何
    會『回一些人』有關係？而此種對話反與一般常見之販賣毒品
    者販賣後要回帳與上游之買賣型態相符，堪認該等款項應是
    證人黃俊賢清償先前積欠之毒品款項。則被告認需要催討證
    人黃俊賢所積欠之毒品款項時均會直接表明，且證人黃俊賢
    亦均依被告之要求匯款，依此觀之，縱使證人黃俊賢並非將
    所積欠毒品款項全數清償，然於被告要求清償時，證人黃俊
    賢亦依被告要求為付款，無推託失聯狀態，則更無可能有被
    告所辯，因證人黃俊賢欠款而故意答應毒品交易再放衛生紙
    在煙盒之情形。
　4.被告又以證人黃俊賢證述附表一編號3之交易經過前後不一
    ，質疑證人黃俊賢不可信。然：
　⑴按，證人之陳述部分前後不符，或相互間有所歧異時，究竟
    何者為可採，法院仍得本其自由心證予以斟酌，非謂一有不
    符或矛盾，即應認其全部均為不可採信。
　⑵證人黃俊賢就附表一編號3之毒品甲基安非他命交易，於聯絡
    後，被告已依約將毒品放在花盆中為交付等販賣第二級毒品
    主要基本事實始終供述如一，雖就交易之數量、金額、是否
    業已支付款項等節，先後供述：1.於108年12月9日、109年1
    月15日警詢時稱重量1錢，有匯款5000元（他卷10至11頁）
    、先匯3000元（他卷57至58頁）；2.於109年1月15日偵訊中
    稱：甲基安非他命2錢，1萬元，先於108年12月5日、7日匯3
    000元、7000元給被告等語（他卷153頁）；3.於本院審理中
    先後證稱：買安非他命，1錢5000元，我跟被告買2錢等語（
    本院卷459頁）；本次花圃七星軟盒有放毒品安非他命1錢，
    5000元，毒品價款沒有給被告。12月7日以前對話中的之700
    0、5000、3000是以前買毒品積欠的錢等語（本院卷460頁）
    ，而有不符。但是人記憶隨時間流逝或是與日常事務結合，
    難免逐漸模糊或產生干擾，且人之記憶亦因個人對事物之理
    解力、專注力、智識程度或年齡大小而有所差異，且證人黃
    俊賢與被告交易多次，對每次交易之金額、數量、有無給付
    等細節，難免混淆不清，甚且由附表三對話內容中證人黃俊
    賢時有詢問積欠被告之金額狀況，可顯見證人黃俊賢對於是
    否給付款項一情實未詳細記憶，而需要靠被告告知之狀況，
    故而，實難無法此等細節之不一即推翻證人黃俊賢上述關於
    附表一編號3毒品交易證述之可信。被告此部分辯解，亦無
    可採。至被告辯護人另質疑證人黃俊賢於108年12月9日警詢
    時稱附表一編號3交易有用「一斤肉」為代號與被告交易，
    然兩人LINE的對話中卻未出現此代號，而無代號可佐證交易
    等語，然證人黃俊賢於當次警詢時已明確稱：與被告交易有
    很多次，但是詳細時間地點金額，我要從我手機裡與他LINE
    的對話，才有辦法記得等語（他卷10至11頁），而無法明確
    記憶交易細節，佐以兩人前確有以「一斤肉」為交易甲基安
    非他命之暗語（此為被告自承，見他卷174頁，並有LINE的
    對話截圖，見他卷第39、59頁），又被告與證人黃俊賢於附
    表一編號3交易有直接通話狀況，及被告自承附表三編號5-5
    確實是證人黃俊賢要購買甲基安非他命之訊息，故而認被告
    及辯護人逕以對話中無「一斤肉」之訊息，證人黃俊賢證述
    交易金額數量、付款等不一，認證人黃俊賢證述不可採或無
    佐證證明之辯解，並非有據。
　5.故而，依上事證已足認被告否認附表一編號3販賣甲基安非
    他命之辯解，為避重就輕之詞，不可採信。
㈢、至於附表一編號3交易之毒品數量、金額；及附表一編號1至3
    是否業已付款之認定：
　1.附表一編號3交易之毒品數量、金額部分，證人黃俊賢雖有1
    錢（5000元）、2錢（1萬元）之不同供述，然被告既已於原
    審明白承認是交易2錢、1萬元之甲基安非他命（原審卷第15
    4 、155 、194 、195 、216 頁）；且於本院審理中亦明白
    供稱當次交易證人黃俊賢是要2錢甲基安非他命，1萬元如前
    ，則應以被告與證人黃俊賢所一致供述之2錢甲基安非他命
    ，1萬元為可採。
　2.附表一編號1至3是否業已付款部分：
　⑴被告與證人黃俊賢就附表一編號1部分業已付款，均無爭執，
    堪認被告業已取得此部分之價款。
　⑵而關於附表一編號2、3部分，被告則均否認有取得價款。公
    訴意旨雖據證人黃俊賢於警詢、偵查中證述（見他卷第33至
    37、55至58頁，偵6971卷第147 至153 、209 至211 頁）、
    及附表三編號3至5所示通訊軟體Line對話紀錄擷圖及上述卷
    附合作金庫商業銀行歷史交易明細查詢結果、華南商業銀行
    交易明細，認被告於如附表一編號2 、3 所示交易分別取得
    價金3,000元 、1 萬元等情；然證人黃俊賢於本院審理中已
    明確表示就上述附表三編號3至5-1對話中之7000、5000、30
    00元等金額均與附表一編號3之毒品交易無關，且附表一編
    號3之價款尚未給付，並參以附表三所示各對話顯示，證人
    黃俊賢確有先取得毒品後交付毒品價款之情況，依此足以堪
    認被告確實尚未取得附表一編號3之價款；又雖在附表一編
    號3之108年12月7日交易前，被告有催討證人黃俊賢之毒品
    價款，而證人黃俊賢有轉帳匯款予被告情況，俱如前述，然
    因被告與證人黃俊賢交易多次，該等匯款縱均為證人黃俊賢
    之前積欠之毒品款項，然是否確實包含附表一編號2之毒品
    交易款項，仍難以證明，故而本院以有利被告之認定，認被
    告尚未取得該筆交易之價款。　　
㈣、毒品危害防制條例所處罰之販賣毒品罪，其成立除客觀上有
    買賣毒品之行為外，主觀上並須具有藉買賣毒品以從中牟取
    利益之意圖。又販賣毒品罪，所謂「意圖」，即犯罪之目的
    ，原則上不以發生特定結果為必要，祇須有營利之意圖為已
    足，不以買賤賣貴而以從中得利為必要。且販賣毒品係違法
    行為，亦無公定價格，可任意分裝增減份量及純度，且每次
    買賣之價格、數量，亦隨時依雙方之關係深淺、資力、需求
    量、對行情之認知、來源是否充裕、查緝是否嚴緊、購買者
    被查獲時供出來源之可能風險之評估等因素，而異其標準，
    機動調整，非可一概論之。而販賣之利得，除非經行為人詳
    細供出所販賣毒品之進價及售價，且數量俱臻明確外，實難
    察得其具體得利之實情，然販賣者從價差或量差中牟利，方
    式雖異，惟其販賣之目的在於意圖營利則屬同一。從而，舉
    凡有償交易，除足以反證其確係另基於某種非圖利本意之關
    係外，尚難祇因無法查悉其精確之販入價格，作為是否高價
    賣出之比較，諉以無營利之意思而阻卻販賣犯行之追訴。經
    查，被告於如附表一編號1 所示交易甲基安非他命取得價金
    3,000 元，而如附表一編號2 、3 所示交易甲基安非他命，
    均因黃俊賢賒帳，迄未取得價金，依此，被告如附表一編號
    1 至3 所示販賣前揭甲基安非他命，確均屬有償行為，與一
    般販賣毒品交易型態無殊，客觀上已該當於毒品販賣之實行
    ，佐以販賣毒品屬重罪，衡情販毒者取得毒品之成本與售出
    之價格應存在相當之價差或量差，是被告自甘承受重典，而
    分別完成或約定如附表一編號1 至3所示交易，其主觀上確
    有藉此3 次交易從中取利之意圖，應足推斷。
㈤、綜上所述，被告前開所辯，係卸責之詞，不足採信，本案事
    證明確，被告前述犯行堪以認定。  
二、論罪及刑之減輕事由說明：
㈠、新舊法比較：
　　行為後法律有變更者，適用行為時之法律。但行為後之法律
    有利於行為人者，適用最有利於行為人之法律，刑法第2條
    第1項定有明文。本案被告為行為後，毒品危害防制條例第4
    條第2項、第17條第2項規定業於109年1月15日修正，於109
    年7月15日施行，茲比較如下：
  ⒈修正前毒品危害防制條例第4條第2項規定「製造、運輸、販
    賣第二級毒品者，處無期徒刑或七年以上有期徒刑，得併科
    新臺幣一千萬元以下罰金」；修正後則規定「製造、運輸、
    販賣第二級毒品者，處無期徒刑或十年以上有期徒刑，得併
    科新臺幣一千五百萬元以下罰金」，經比較新舊法規定，自
    以修正前規定較有利於被告。
  ⒉修正前毒品危害防制條例第17條第2 項規定「犯第四條至第
    八條之罪於偵查及審判中均自白者，減輕其刑」；修正後則
    規定「犯第四條至第八條之罪於偵查及歷次審判中均自白者
    ，減輕其刑」，修正後就被告自白犯罪減輕其刑之適用，變
    更為「於偵查及歷次審判中均自白」，限縮被告自白犯罪減
    輕其刑之適用範圍，經比較新舊法規定，以修正前毒品危害
    防制條例第17條第2 項規定較有利於被告。
  ⒊據上，綜合比較之結果，修正後之規定提高販賣第二級毒品
    罪之法定刑，又限縮自白犯罪減輕其刑之適用範圍，顯較不
    利於被告，依刑法第2 條第1 項前段規定，本案自應適用修
    正前毒品危害防制條例第4 條第2 項、第17條第2項之規定
    論處。
㈡、核被告如附表一編號1 至3 所為，均係犯修正前毒品危害防
    制條例第4 條第2 項之販賣第二級毒品罪。被告各次販賣第
    二級毒品前持有第二級毒品之低度行為，均為販賣第二級毒
    品之高度行為所吸收，均不另論罪。
㈢、檢察官移送併案審理部分（110 年度偵字第3859號），與起
    訴部分（109 年度偵字第6971號）之犯罪事實相同，本院自
    應併予審理。
㈣、被告如附表一編號1 至3 所示販賣第二級毒品犯行間，其犯
    罪時間、地點不同，可以區分，顯係犯意各別、行為互殊，
    應分論併罰。
㈤、刑之減輕事由
  1.修正前毒品危害防制條例第17條第2項：
  ⑴如附表一編號1 部分：
　　被告於警詢、偵查、本院準備程序及審理時就此部分販賣第
    二級毒品犯行均坦承不諱（見偵6971卷第135 至143 頁，原
    審卷第154 、155 、194 、195 、216 頁、本院卷464頁）
    ，堪認被告就此部分販賣第二級毒品犯行，已於偵查及審判
    中均有自白，應依修正前毒品危害防制條例第17條第2項之
    規定，減輕其刑。
  ⑵如附表一編號2 部分：
　　按（修正前）毒品危害防制條例第17條第2 項規定：「犯第
    四條至第八條之罪於偵查及審判中均自白者，減輕其刑」，
    屬於義務減輕，旨在獎勵犯罪行為人之悛悔，同時使偵、審
    機關易於發現真實，以利毒品查緝，俾收防制毒品危害之效
    ；從而上訴人祇須在偵查及審判階段各有一次以上之自白，
    不論該自白係出於自動或被動、其後有否翻異、最後言詞辯
    論終結時是否仍有自白，即得認有該條項之適用，不以始終
    承認為必要。又自白乃對自己之犯罪事實全部或主要部分為
    肯定供述之謂，而所謂偵查階段之自白，包括上訴人在偵查
    輔助機關及檢察官聲請法院羈押訊問時之自白在內，審判階
    段之自白，則以案件起訴繫屬後在事實審法院任一審級之一
    次自白，包括羈押法院訊問之自白，均屬當之；此所謂自白
    乃對於自己之犯罪事實全部或主要部分為肯定供述，重點在
    於事實之供認，而非法律之評價，而同條例第4 條之販賣毒
    品罪，係以被告主觀上具有營利之意圖，並在客觀上有交付
    毒品及收取價金之行為，為其主要構成要件事實，故不論該
    自白係出於自動或被動、全部吐實或主要部分供明而保留不
    影響犯罪成立之部分真相、一次或多次、自白後有無翻異，
    苟其於偵查及審判中均有自白，既已有助於重要關鍵事實之
    釐清，即應減輕其刑（最高法院100 年度台上字第698 號、
    103 年度台上字第2764號、109 年度台上字第2264號刑事判
    決參照）。被告於警詢時供稱：我於108 年11月26日19時許
    ，將甲基安非他命裝入香菸盒內，放在黃俊賢位在屏東縣○○
    鎮○○○巷0 號住處外附設花圃，本次交易沒有收到錢等語（
    見偵6971卷第11至17頁），已自白有如附表一編號2 所示交
    易甲基安非他命之事實，嗣於本院準備程序及審理時均自承
    ：如附表一編號2 所示時間、地點，確實有交易，但我沒有
    拿到錢等語（見原審卷第154 、155 、194 、195 、216 頁
    、本院卷464頁），亦自白此部分交易甲基安非他命之事實
    ，足見被告於偵查及審理時已自白此部分犯行，依前揭說明
    ，即得認被告此部分販賣第二級毒品犯行有修正前毒品危害
    防制條例第17條第2 項之適用，爰就被告此部分販賣第二級
    毒品犯行，依修正前毒品危害防制條例第17條第2 項之規定
    ，減輕其刑。
　⑶如附表一編號3 部分：
　　被告於原審審理承認犯罪（見原審卷第154 、155 頁），於
    本院審理時則曾一度坦承犯罪嗣又為否認，然被告於警詢時
    供稱：108 年12月7 日20時55分許，我至黃俊賢位在屏東縣
    ○○鎮○○○巷0 號住處，將衛生紙放入香菸盒中，並放在該處
    附設花圃，因為黃俊賢一直沒有給我先前交易毒品的價金等
    語（見偵6971卷第11至17頁）；於偵查中再稱：我與黃俊賢
    於108 年12月4 日至7 日間均無交易，我將香菸盒放在其住
    處附設花圃，裡面有菸和衛生紙，我是在跟黃俊賢開玩笑，
    因為黃俊賢沒有交付毒品價金給我，我覺得沒有必要再交付
    毒品給黃俊賢等語（見偵6971卷第135 至143 頁），可見被
    告於偵查中始終否認如附表一編號3 所示販賣第二級毒品犯
    行，且依上述筆錄之問答過程，檢警已給予被告澄清、說明
    此部分犯行之機會，並無被告所稱偵查中未予機會澄清狀況
    ；則不符合修正前毒品危害防制條例第17條第2 項所定「於
    偵查及審判中均自白」之要件，仍無修正前毒品危害防制條
    例第17條第2 項之適用。
  ⒉無毒品危害防制條例第17條第1項之適用：
　　毒品危害防制條例第17條第1 項規定：「犯第四條至第八條
    、第十條或第十一條之罪，供出毒品來源，因而查獲其他正
    犯或共犯者，減輕或免除其刑」所稱「供出毒品來源，因而
    查獲其他正犯或共犯」，係指被告供出毒品來源之有關資料
    ，諸如前手之姓名、年籍、住居所、或其他足資辨別之特徵
    等，使調查或偵查犯罪之公務員因而對之發動調查或偵查並
    查獲者。而：
　⑴雖被告於警詢及偵查中曾供出其毒品來源翁屏峰（見偵6971
    卷第35至39、135 至143 頁），惟警方報請臺灣屏東地方檢
    察署檢察官指揮偵辦，該毒品來源於警詢時否認販賣甲基安
    非他命予被告，僅坦承於109年7月19日無償提供約0.4 公克
    之甲基安非他命予被告施用，嗣翁屏峰因於109年7月19日轉
    讓甲基安非他命之轉讓禁藥案件，起訴後經臺灣屏東地方法
    院110年度簡字第1479號判處有期徒刑5月確定，有憲兵指揮
    部屏東憲兵隊110年4月29日函暨附件屏東憲兵隊軍偵組職務
    報告（見原審卷第59至61頁）、翁屏峰臺灣高等法院被告全
    國前案紀錄表（本院卷103至107頁）、偵辦報告（屏東地方
    檢察署110年度偵字第1152號卷143至148頁），並經本院調
    得翁屏峰上述案件全卷（屏東地方檢察署110年度偵字第115
    2號卷、屏東地方法院110年度簡字第1479號）核閱屬實。
　⑵惟按毒品危害防制條例第 17條第1項所稱「供出毒品來源」
    ，依其文義及立法目的解釋，係指供出與其所犯罪有關之「
    本案毒品來源」而言，若 被告所供出之毒品來源與其所犯
    之本案無關，而係另案犯罪之毒品來源，縱警方因而查獲他
    案之正犯或共犯，祇能就其所犯另案依上述規定減輕或免除
    其刑，尚不能就與其供出毒品來源無關之本案予以減輕或免
    除其刑。蓋所稱「毒品來源」，係指被告原持有供己犯同條
    項所列之罪之毒品源自何人之謂，所言「查獲」，除指查獲
    該其他正犯或共犯外，並兼及被告所指其毒品來源其事。故
    所謂「供出毒品來源，因而查獲」，必以被告所稱供應自己
    毒品之人與嗣後查獲之其他正犯或共犯間具有關聯性，始稱
    充足。亦即須所供出之毒品來源，與其被訴之各該違反毒品
    危害防制條例第4至8條、第10條或第11條之犯行間有直接關
    聯者，始得適用上開規定減免其刑，並非漫無限制。倘被告
    所犯同條項所列之罪之犯罪時間，在時序上較早於該正犯或
    共犯供應毒品之時間，即令該正犯或共犯確因被告之供出而
    被查獲；或其時序雖較晚於該正犯或共犯供應毒品之時間，
    惟其被查獲之案情與被告自己所犯同條項所列之罪之毒品來
    源無關，均仍不符上開應獲減輕或免除其刑之規定。而上述
    翁屏峰轉讓禁藥案件時序顯在本案被告販賣甲基安非他命之
    後，故偵查機關未因被告之供述而查獲其本案毒品來源，應
    可認定，且無其它證據可佐證翁屏峰為本案毒品來源。被告
    本案犯行自無毒品危害防制條例第17條第1 項規定之適用。
    被告辯稱：被告有供出而查獲毒品來源，應依毒品危害防制
    條例第17條第1 項規定減輕其刑等語，尚非有理。
  3.無刑法第59條之適用：
　　犯罪之情狀顯可憫恕，認科以最低度刑仍嫌過重者，得酌量
    減輕其刑，刑法第59條固定有明文。惟刑法第59條之酌量減
    輕其刑，必須犯罪另有特殊之原因與環境等，在客觀上足以
    引起一般同情，認為即予宣告法定低度刑期尤嫌過重者，始
    有其適用。至犯罪情節輕微，所生危害非重大，僅可為法定
    刑內從輕科刑之標準，不得據為酌量減輕之理由。被告前揭
    所犯販賣第二級毒品罪，其犯罪情節雖非可謂長期或大量販
    賣毒品牟利之毒梟，然毒品違害國民健康至鉅，國家因此設
    有重典，自不能僅因販毒所得非鉅、販賣數量非大、販賣人
    數單一或少數等一般情形，遽認情輕法重，且酌被告前揭犯
    行，均意在牟利，均未存在任何客觀上足以引起一般同情之
    情形，且被告所犯如附表一編號1 、2 所示販賣第二級毒品
    罪，既經依毒品危害防制條例第17條第2 項之規定減輕其刑
    ，已可就販賣毒品之情節、數量、惡性及所生危害，就其處
    斷刑為適當調整，已無科以最低度刑仍嫌過重之情形。另被
    告所犯如附表一編號3所示販賣第二級毒品罪，此次販賣甲
    基安非他命價值為1萬元，數量非微，為圖利而販賣毒品，
    洵難認被告此部分販賣第二級毒品之犯罪情節，有何特殊可
    堪憫恕之原因，或有何特別難以拒絕、不得已之情境，或有
    何顯可憫恕之環境條件存在，是認無刑法第59條規定之適用
    。被告之辯護人認被告本案販賣毒品數量不多，乃為偶發，
    惡性非重大，依其犯罪情節在客觀上足以引起一般同情，堪
    予憫恕，本件有法重情輕之情，請求均依刑法第59條規定減
    輕其刑等語，尚非有理。 
三、上訴之論斷　　
㈠、原審認被告罪證明確，因而適用相關法律規定，並且就被告
    所為本案犯行之量刑（含定刑）及沒收部分予以說明如下：
　1.審酌被告明知國家對於毒品相關犯罪之禁令甚嚴，且甲基安
    非他命對於人體健康危害至鉅，亦為政府嚴令禁絕流通，竟
    漠視毒品之危害性，販賣毒品以牟利，不但助長毒品泛濫，
    嚴重危害國民身心健康及社會風氣，影響社會層面非淺，被
    告所為實不足取；考量被告交易對象1 人、交易次數共3次
    ，各次販賣甲基安非他命之價值、數量；再念及被告坦承犯
    行，犯後態度尚可；斟酌被告各次犯罪動機、犯罪情節、手
    段、犯罪所得，兼衡被告現在監執行，及其自述高職之智識
    程度，從事木工之經濟狀況，與父母、阿公、阿嬤同住、未
    婚、無子之家庭生活狀況（見院卷第216 頁）等一切情狀，
    就被告所犯如附表一編號1 至3 所示販賣第二級毒品罪3罪
    ，分別量處如各該編號「原審論罪科刑及沒收」欄所示之刑
    。
　2.復本於罪責相當性之要求，在外部性及內部性界限範圍內，
    綜合斟酌被告販賣第二級毒品罪之不法與罪責程度，及對其
    施以矯正之必要性，再慮及被告為85年次之人，年紀尚輕，
    倘若量處過度長期之自由刑，迨將來刑之執行完畢，恐再難
    回歸適應社會生活，亦無助於被告復歸社會，爰就被告所犯
    前揭販賣第二級毒品罪3 罪，依刑法第51條第5 款規定，定
    其應執行刑有期徒刑捌年陸月。　
　3.並就沒收部分敘明：
　⑴被告於如附表一編號1 至3 所示販賣甲基安非他命犯行中係
    持用門號0000000000號行動電話內裝設之通訊軟體Line與黃
    俊賢聯絡談定交易甲基安非他命事宜，且該行動電話為被告
    之友人蔡博安申辦給被告使用等情，業經被告自承在卷（見
    原審卷第200 、208 、209 頁），該行動電話自為被告所有
    ，並供其各該次犯販賣第二級毒品罪所用之物，雖未經偵查
    機關扣案，惟無證據證明業已滅失，仍應依毒品危害防制條
    例第19條第1 項，刑法第38條第2 項但書、第38條第4 項，
    不問屬於被告與否，於被告所犯本案各次販賣第二級毒品罪
    項下，各均併宣告沒收之，於全部或一部不能沒收或不宜執
    行沒收時，追徵其價額。
　⑵扣案如附表二編號2 、3 所示之物，均為被告所有，並經被
    告於如附表一編號1 至3 所示販賣第二級毒品犯行中所使用
    等節，業據被告於原審自承在卷（見原審卷第154 、155 頁
    ），而均為屬於被告之物，且為被告供其各該次犯罪所用，
    均應依毒品危害防制條例第19條第1 項，分別於被告各次販
    賣第二級毒品罪刑項下，宣告沒收之。
  ⑶犯罪所得：被告已取得如附表一編號1 所示販賣甲基安非他
    命犯行所得3,000 元，屬於被告之犯罪所得，雖未扣案，仍
    應依刑法第38條之1第1 項前段、第3 項規定，宣告沒收之
    ，於全部或一部不能沒收或不宜執行沒收時，追徵其價額。
    另公訴意旨雖就如附表一編號2 、3 所示犯罪所得聲請宣告
    沒收等語，惟被告就此部分均因黃俊賢賒帳未付，未取得價
    金等節，業經認定如前，是公訴意旨就此聲請沒收難認可採
    。
  ⑷並說明扣案如附表二編號1 所示物品，分為為被告與家人聯
    繫所用；被告施用毒品所用等事實，業據被告自陳在卷（見
    原審卷第154 、155 頁），卷內亦無積極證據足認前揭物品
    與本案有何關聯性，故均不予宣告沒收。公訴意旨就此聲請
    沒收，難認可採。  
㈡、經核原判決認事用法，核無不合，量刑亦已斟酌刑法第57條
    各款所列情狀，而未逾越法定範圍，亦未濫用其職權，應屬
    適當。被告上訴意旨否認附表一編號3犯罪，及認其應有毒
    品危害防制條例第17條第1項供出來源減刑規定之適用（附
    表一編號1至3）、或有毒品危害防制條例第17條第2項、刑
    法第59條適用之適用（附表一編號3），而指摘原判決不當
    ，均為無理由，應予駁回。　　　
據上論斷，應依刑事訴訟法第368條，判決如主文。　
本案經檢察官葉幸眞提起公訴及移送併辦，檢察官劉玲興到庭執
行職務。
中　　華　　民　　國　　111 　年　　7 　　月　　28　　日
                  刑事第三庭    審判長法  官 吳進寶
                                      法  官 方百正
                                      法  官 陳億芳
以上正本證明與原本無異。
如不服本判決應於收受本判決後20日內向本院提出上訴書狀，其
未敘述上訴理由者，並得於提起上訴後20日內向本院補提理由書
狀（均須按他造當事人之人數附繕本）「切勿逕送上級法院」。
中　　華　　民　　國　　111 　年　　7 　　月　　28　　日
　　　　　　　　　　　　　　　　　　  書記官 陳慧玲　　
【附錄本判決論罪科刑法條】：
修正前毒品危害防制條例第4條第2項
製造、運輸、販賣第二級毒品者，處無期徒刑或七年以上有期徒
刑，得併科新臺幣一千萬元以下罰金。
附表一：
編號 交易對象 交易時間 交易地點 毒品種類、價值及數量 交易方式 原審之論罪科刑及沒收 1 黃俊賢 108 年11月25日19時30分許 屏東縣潮州鎮四春里某處之工廠 價值3,000元之甲基安非他命1 包、約1.5 公 施信宏於108 年11月25日某時以門號0000000000號行動電話連上網際網路，使用該行動電話內裝設之通訊軟體Line與黃俊賢聯絡相約見面交易甲基安非他命事宜後，於左列時間、在左列地點，經黃俊賢交付現金3,000 元，施信宏即當場交付左列價值、數量之甲基安非他命予黃俊賢。 施信宏販賣第二級毒品，處有期徒刑參年捌月。扣案之如附表二編號2 、3 所示之物，均沒收之；未扣案之門號○○○○○○○○○○號行動電話壹支（內含該門號SIM 卡壹枚）及犯罪所得新臺幣參仟元，均沒收之，於全部或一部不能沒收或不宜執行沒收時，追徵其價額。 2 同上 108 年11月26日16時29分許 黃俊賢位在屏東縣○○鎮○○○巷0號住處外附設花圃 價值3,000元之甲基安非他命1 包、約半錢 施信宏於108 年11月26日某時以門號0000000000號行動電話連上網際網路，使用該行動電話內裝設之通訊軟體Line與黃俊賢黃俊賢聯絡相約見面交易甲基安非他命事宜後，施信宏於左列時間將左列價值、數量之甲基安非他命藏放於左列地點，黃俊賢再前往拿取，因黃俊賢賒帳，迄未取得價金。 施信宏販賣第二級毒品，處有期徒刑參年柒月。扣案之如附表二編號2 、3 所示之物，均沒收之；未扣案之門號○○○○○○○○○○號行動電話壹支（內含該門號SIM 卡壹枚）沒收之，於全部或一部不能沒收或不宜執行沒收時，追徵其價額。 3 同上 108 年12月7 日20時56分許 同上 價值1 萬元之甲基安非他命1 包、約2 錢 施信宏於108 年12月4 日某時以門號0000000000號行動電話連上網際網路，使用該行動電話內裝設之通訊軟體Line與黃俊賢聯絡相約見面交易甲基安非他命事宜後，施信宏於左列時間將左列價值、數量之甲基安非他命藏放於左列地點，黃俊賢再前往拿取，因黃俊賢賒帳，迄未取得價金。 施信宏販賣第二級毒品，處有期徒刑柒年肆月。扣案之如附表二編號2 、3 所示之物，均沒收之；未扣案之門號○○○○○○○○○○號行動電話壹支（內含該門號SIM 卡壹枚）沒收之，於全部或一部不能沒收或不宜執行沒收時，追徵其價額。 
附表二：
編號 物品名稱 數量 1 門號0000000000號行動電話（內含該門號SIM 卡1 枚） 1 支 2 電子磅秤 1 台 3 夾鏈袋 1 包 4 刮勺 1 支 5 吸食器 1 組 6 愷他命盤 1 組 
附表三：
編號 證人黃俊賢（下簡稱黃）與被告施信宏（下簡稱施）通訊軟體Line對話紀錄 出處 1 2019年11月25日(週一) 18:10黃：(電話通話0:35秒) 18:31施：要晚一點 18:32黃：大概幾點？ 18:34施：7:30-8:00吧 18:34黃：嗯 黃：那你在和我聯絡 18:35施：好 施：你先收齊啊 18:35黃：我還要給你多少 18:35施：現在差3000 18:36黃：我先給你 18:38黃：嗯 18:38施：我先催他，你朋友大概幾點到 18:38黃：七點左右 18:41施：好 19:27黃：我在工廠過來拿錢 19:27施：好，我這裡有半斤肉 施：要不要先 19:27黃：都好 19:29施：好 施：等我一吃飯剛就過去 19:30黃：嗯 20:14黃：(電話無應答) 20:48黃：多久會到 20:51施：四線道了 20:52黃：工廠，我爸走了 20:53施：好 20:59施：(照片反光看不清楚) 20:59黃：嗯 黃：工廠 20:01施：好 你走出來門口就好 施：啊 剛剛沒有半斤啦只剩一些可以先給你我朋友在路上 20:02施：他說一小時內 20:13黃：嗯 20:22黃：都過一小時了 22:23施：等我 我在跟他講了 22:23黃：我在夜市 黃：你好了直接丟花盆 22:24施：好 施：你剛有量嗎 22:25黃：沒 我直接出門 黃：下次再扣   23:13黃：(電話 取消) 23:45黃：人勒 23:45施：還在這 23:46黃：明天中午在過來好了 23:46施：好 他卷第60頁 警方提示之手機擷取LINE對話内容照片編號2號 2 2019年11月26日(週二) 16:29施：花圃七星軟 16:37黃：嗯我的賴壞掉都不會叫 16:38施：好 16:52黃：昨晚的含(照片反光看不清楚) 16:52施：好 施：我等等還會過去一趟 16:53黃：(照片反光看不清楚) 黃：(照片反光看不清楚) 16:53施：沒辦法那是旁邊先找的 施：我等等還會去 施：放心 16:54黃：哦 18:43黃：？？ 18:44施：(語音0:03) 18:45施：(語音0:03) 18:45黃：在給我半斤 18:46施：有差這麼多喔 18:46黃：嗯 18:47黃：補1.6含袋給我 18:51施：你在講啥 施：看不懂 18:52施：未接來電 他卷第61頁 警方提示之手機擷取LINE對話内容照片編號3號 3 2019年11月28日(週四) 18:19黃：(匯款收據照片) 黃：我匯九千過去了 黃：這樣還差你多少 18:21施：3000 18:37黃：嗯 他卷第62頁 警方提示之手機擷取LINE對話内容照片編號4號 4 【4-1】2019年11月30日(週六) 20:45黃：(電話通話1:21秒) 20:49施：(電話通話0:43秒) 他卷第63頁 警方提示之手機擷取LINE對話内容照片編號5號  【4-2】2019年12月2日(週一) 00:03黃：我還差你多少？ 00:04黃：(電話通話0:50秒) 00:17黃：轉過去了  00:18黃：(電話通話0:07秒)   【4-3】2019年12月4日(週三) 12:01黃：(取消通話)   5 【5-1】2019年12月4日(週三) 13:33黃：？？ 13:33施：忘記了內埔了 13:33黃：放花盆 黃：放好跟我說 13:42施：(電話通話0:28秒) 他卷第64頁 警方提示之手機擷取LINE對話内容照片編號6號，左上照片  【5-2】2019年12月5日(周四) 19:52黃：我先匯三千給你看一下 20:09施：有了 23:05施：(未接來電)   【5-3】2019年12月6日(周五) 17:44施：(電話通話0:13秒) 18:15施：(電話通話0:08秒) 21:09黃：我明晚匯給你 跟你說 21:10施：今天呢 21:10黃：沒有 21:11施：不然我要回一些給人 21:11黃：要明天 21:11施：摁 21:11黃：明天匯五千給你 21:25施：摁 他卷第64頁 警方提示手機擷取LINE對話内容照片編號6號，右上照片  【5-4】2019年12月7日(周六)  17:24黃：我全匯給你了七千看一下 黃：(電話通話約4分) 18:47施：(未接來電) 18:48施：(未接來電) 18:49施：(未接來電) 施：男性笑臉圖 他卷第64頁 警方提示之手機擷取LINE對話内容照片編號6號，右下、左下照片  【5-5】2019年12月7日(周六)  20:05黃：你丟花盆 20:08施：(未接來電) 20:08施：打給我 20:10黃：(電話通話1分19秒) 20:55施：(未接來電) 20:55施：花圃七星軟盒放好了 21:01黃：嗯